【裁判字號】    99,簡上,480
【裁判日期】    991216
【裁判案由】    違反臺灣地區與大陸地區人民關係條例
【裁判全文】
臺灣高雄地方法院刑事判決             99年度簡上字第480號
上  訴  人  臺灣高雄地方法院檢察署檢察官
被      告  游月欉
上列上訴人因被告違反臺灣地區與大陸地區人民關係條例案件，
不服本院高雄簡易庭民國99年8 月30日99年度審簡字第1100號第
一審簡易判決（聲請簡易判決處刑案號：99年度偵字第36747 號
），提起上訴，本院管轄之第二審合議庭判決如下：
    主  文
上訴駁回。
    事實及理由
一、本案經本院審理結果，認第一審審判決以被告游月欉違反臺
    灣地區與大陸地區人民關係條例第28條未經主管機關許可，
    不得航行至大陸地區之規定，依同條例第80條第1 項前段予
    以論罪，並判處拘役55日，如易科罰金，以新臺幣（下同）
    1,000 元折算1 日，其認事、用法均無違誤，量刑亦屬妥適
    ，應予維持，並引用第一審刑事簡易判決書及檢察官聲請簡
    易判決處刑書所記載之事實、證據及理由（如附件）。
二、檢察官上訴意旨略以：(一)被告前於民國95年間因懲治走私條
    例案件，經臺灣高雄地方法院以95年度訴字第3313號判處有
    期徒刑7 月，緩刑3 年確定，復於96年間因懲治走私條例案
    件，經臺灣高雄地方法院97年度訴字第493 號各判處有期徒
    刑6 月、均減為有期徒刑3 月，共6 罪（上訴書誤植為各判
    處有期徒刑3 月、6 月，共3 罪），應執行有期徒刑1 年8
    月，嗣被告提起上訴後，先後經臺灣高等法院高雄分院98年
    上訴字第1075號判決、最高法院98年度臺上字第5536號判決
    （上訴書誤植為最高法院98年度臺上字第55363 號判決）駁
    回上訴而確定，則被告再犯本案犯行，足見其應非一時失律
    致誤觸法網，且被告犯後矯飾犯行、未見悔意，其犯後態度
    不佳，認原審僅量處被告拘役55日，顯然量刑過輕，有悖法
    律秩序之公平以及國民法律感情，不足以收儆惕之效。(二)原
    審判決量處被告拘役55日（上訴書誤植為「原審判決被告潘
    清發各處有期徒刑3 月」），僅敘明係個別衡酌被告之犯罪
    動機、目的、手段，暨其品行、智識程度、生活狀況等一切
    情狀等法律抽像之一般規定，並未說明各該事項之具體情形
    為何，應認判決理由欠備。
三、按「簡易判決，應記載下列事項：一、第51條第1 項之記載
    。二、犯罪事實及證據名稱。三、應適用之法條。四、第30
    9 條各款所列事項。五、自簡易判決送達之日起十日內，得
    提起上訴之曉示。但不得上訴者，不在此限。前項判決書，
    得以簡略方式為之，如認定之犯罪事實、證據及應適用之法
    條，與檢察官聲請簡易判決處刑書或起訴書之記載相同者，
    得引用之。」刑事訴訟法第454 條定有明文，衡其立法意旨
    ，在於簡易程序乃為追求訴訟經濟所設計之制度，得適用簡
    易判決處刑者，除其犯罪事實已臻明確外，其科刑範圍亦僅
    限於得宣告緩刑、得易科罰金之有期徒刑及拘役或罰金之刑
    ，故關於簡易判決書之內容，僅需記載上開法定列舉事項即
    足，當無須依刑事訴訟法第310 條各款內容詳為記載，以求
    判決書之簡化，發揮其簡易功能。查本案被告於偵查中自白
    犯行後，經檢察官聲請以簡易判決處刑，原審依檢察官聲請
    不經通常審判程序，逕適用簡易程序予以論罪科刑一節，有
    原審卷附臺灣高雄地方法院檢察署98年度偵字第36747 號聲
    請簡易判決處刑書、本院99年度審簡字第1100號簡易判決書
    可稽（見原審卷第3 至4 頁、第21頁），又審之本案被告既
    已自白犯行，且有原審卷附相關證據資料可佐，其犯行除屬
    明確外，原審判決科刑內容復未逾上開得適用簡易程序處刑
    之範圍，故原審適用簡易程序予以論罪科刑，並於簡易判決
    內揭明上開規定所列各項應記載事項，於法自無違誤。上訴
    理由指摘原審判決未依刑事訴訟法第310 條第3 款規定記載
    科刑時就刑法第57條規定事項所審酌之各項具體情形，係屬
    判決理由不備云云，當屬無據，先予敘明。
四、次按法官於有罪判決如何量處罪刑，甚或是否宣告緩刑，均
    為實體法賦予審理法官裁量之刑罰權事項，法官行使此項裁
    量權，自得依據個案情節，參酌刑法第57條所定各款犯罪情
    狀之規定，於法定刑度內量處被告罪刑，除有逾越該罪法定
    刑或法定要件，或未能符合法規範體系及目的，或未遵守一
    般經驗及論理法則，或顯然逾越裁量，或濫用裁量等違法情
    事之外，自不得任意指摘其量刑違法，此經最高法院80年度
    臺非字第473 號、75年度臺上字第7033號、及72年度臺上字
    第6696號分別著有判例可資參照。且在同一犯罪事實與情節
    ，如別無其他加重或減輕之原因，下級審量定之刑，亦無過
    重或失輕之不當情形，則上級審法院對下級審法院之職權行
    使，原則上應予尊重，此亦有最高法院85年度臺上字第2446
    號判決意旨可資參考。經查：
(一)、被告於95年間因觸犯懲治走私條例第2 條第1 項走私管制物
    品進口罪，經本院以95年度訴字第3313號判刑確定後，復於
    96年間再度因觸犯同一罪名，經本院97年度訴字第493 號判
    刑，雖被告不服提起上訴，仍經臺灣高等法院高雄分院98年
    上訴字第1075號判決、最高法院98年度臺上字第5536號判決
    駁回上訴確定等情，有卷附臺灣高等法院被告前案紀錄表、
    相關判決書等件可憑，而可認定。審之被告上開犯行，均係
    因基於私運管制物品進口之犯意，而駕駛漁船前往我國領海
    外之非大陸地區，向國籍、船名不詳之漁船購買諸如漁貨、
    乾貨等屬於行政院公告規定逾一定數額之管制進口物品後，
    未經申報即私運該等管制物品進入臺灣地區，以圖販售牟利
    ，核與本案被告所犯違反臺灣地區與大陸地區人民關係條例
    第28條未經主管機關許可，不得航行至大陸地區之犯行，二
    者無論就犯罪行為之主觀上犯意、客觀行為態樣及各該罪名
    所保護之法益，均非相同，當無事理或法理上之必要關聯性
    。是以，被告前揭所涉懲治走私條例案件之前科犯行，於作
    為本案量刑審酌時，至多僅得作為刑法第57條第5 款被告素
    行之考量因素，上訴意旨以被告前曾觸犯懲治走私條例犯行
    ，即逕以推論其再犯本案之罪時，並非一時失慮而誤觸法網
    ，並依此指摘原審量刑過輕，殊難憑取。
(二)、另被告係擔任「豐億6 號」漁船（編號：CT6-0980號）之船
    長，負責該漁船之所有船務運作、駕駛漁船及決定航行路徑
    、出海作業地點等事項，於96年9 月21日13時30分許駕駛該
    漁船自高雄第二港口中和安檢站報關出港展開捕魚作業後，
    隨即於同年10月24日7 時9 分許駕駛該漁船至大陸地區之海
    南島附近下錨停靠，並讓所僱用之大陸漁工12人下船之本案
    犯罪事實，被告除於另案所涉懲治走私條例案件審理程序中
    直承不諱外（見本院97年度訴字第1294號卷第58頁、臺灣高
    等法院高雄分院98年度上訴字第912 號卷第35頁），嗣於本
    案偵審中，被告亦均未爭執該等事實（見臺灣高雄地方法院
    檢察署98年度偵字第36747 號偵查卷第5 頁、本院卷第31頁
    、第41頁），故檢察官以被告犯後矯飾犯行、未見悔意為由
    ，認原審量刑時疏未審酌上情而有量刑過輕之情，當屬誤會
    。
(三)、末審酌被告雖有妨害兵役、走私管制物品進口罪等前科（見
    前揭臺灣高等法院被告前案紀錄表），素行非佳，惟念其違
    法進入大陸地區之動機、目的在於修繕船舶，並未再從事其
    他違法行為，且犯後始終坦承犯行，態度良好，以及其家庭
    經濟狀況為勉持、學歷為高職肄業等一切情狀，則原審量處
    被告拘役55日，並諭知以新臺幣1 千元折算1 日之易科罰金
    折算標準，顯已就刑法第57條各款所列情狀詳為斟酌，量刑
    堪稱允當，並無裁量逾越或濫用之違法，應予維持。
五、綜上，檢察官依首揭事由，指摘原審量刑過輕，求予撤銷改
    判，為無理由，應予駁回。
據上論斷，應依刑事訴訟法第455 條之1 第1 項、第3 項、第36
8 條、第373 條，判決如主文。
本案經檢察官鄧藤墩到庭執行職務。
中    華    民    國     99    年    12    月    16   日
                  刑事第十八庭  審判長法  官  黃宗揚
                                      法  官  高瑞聰
                                      法  官  鄭子文
以上正本證明與原本無異。
不得上訴
中    華    民    國     99    年   12     月    16   日
                                      書記官  王立山
附錄本案論罪科刑法條：
臺灣地區與大陸地區人民關係條例第28條：
中華民國船舶、航空器及其他運輸工具，經主管機關許可，得航
行至大陸地區。其許可及管理辦法，於本條例修正通過後十八個
月內，由交通部會同有關機關擬訂，報請行政院核定之；於必要
時，經向立法院報告備查後，得延長之。
臺灣地區與大陸地區人民關係條例第80條第1項前段：
中華民國船舶、航空器或其他運輸工具所有人、營運人或船長、
機長、其他運輸工具駕駛人違反第28條規定或違反第28條之1 第
1 項規定或臺灣地區人民違反第28條之1 第2 項規定者，處3 年
以下有期徒刑、拘役或科或併科新臺幣1 百萬元以上1 千5 百萬
元以下罰金。

司法院資訊處製作；財團法人民間司法改革基金會備份。
